【裁判字號】    95,上更(一),18
【裁判日期】    950509
【裁判案由】    違反毒品危害防制條例
【裁判全文】
臺灣高等法院花蓮分院刑事判決      95年度上更(一)字第18號
上  訴  人
即  被  告  乙○○
指定辯護人  魏辰州律師
上列上訴人因違反毒品危害防制條例案件，不服臺灣臺東地方法
院93年度訴字第178號中華民國94年7月25日第一審判決（起訴案
號：臺灣臺東地方法院檢察署93年度偵字第1602號），提起上訴
，經判決後由最高法院發回，本院判決如下：
    主  文
原判決關於乙○○部分撤銷。
乙○○連續販賣第一級毒品，累犯，處無期徒刑，褫奪公權終身
。扣案之第一級毒品海洛因五塊（淨重一八七. 八九公克）部分
，沒收銷燬之。
    事  實
一、乙○○於民國（下同）87年間因犯使人受重傷未遂罪，經原
    審法院判處有期徒刑3年6月確定，於91年1月20日縮刑期滿
    執行完畢，仍不知悔改，其於93年3月間經人介紹認識嫁至
    台灣之越南人甲○○（NGUYEN THI TUYEN）後，知悉甲○○
    可以在越南購得較便宜之第一級毒品海洛因，即以新台幣（
    下同）50,000元之代價，商請甲○○帶其前往越南購買海洛
    因，甲○○因平日即有施用海洛因，乃予應允，乙○○即與
    甲○○共同基於走私、運輸第一級毒品海洛因之犯意，並基
    於販賣第一級毒品海洛因之概括犯意，於93年3月23日與甲
    ○○一起搭乘飛機前往越南，而後由甲○○帶同乙○○向不
    詳姓名之人購買價格新台幣160,000元之第一級毒品海洛因
    ，旋於翌日即93年3月24日共同走私及運輸上開毒品，由越
    南搭機返回台灣，乙○○依約將其中價值50,000元之海洛因
    交付甲○○，其餘則供己販賣。嗣乙○○從楊琦文處得知彰
    化縣彰化市綽號「嫂子」之不詳姓名女子處可購得大量之第
    一級毒品海洛因，即邀同吳桂郎、黃孜閔二人合資購買（該
    二人販賣第一級毒品海洛因業經原審判處罪刑確定），由乙
    ○○出資200,000元，吳桂郎、黃孜閔二人出資450,000元，
    93年7月6日上午，乙○○與吳桂郎由楊琦文陪同，從台東縣
    知本火車站一同搭乘火車前往彰化市，同日下午6時許，在
    彰化市某旅內，乙○○、吳桂郎一同以合資之方式，向綽
    號「嫂子」之女子購買第一級毒品海洛因五塊（合計淨重
    187.89公克，依出資比例計算，被告可分得57.81公克），
    完成交易後隨即一同搭乘火車返回台東縣太麻里鄉，並通知
    黃孜閔前往太麻里火車站接應，翌日即93年7月7日凌晨1時
    30分許，乙○○、吳桂郎、楊琦文三人抵達太麻里火車站，
    黃孜閔駕車往前接應時，為在場埋伏之警察當場查獲，並於
    乙○○身上搜出其所持有之上開五塊海洛因。
二、案經台東縣警察局移送台灣台東地方法院檢察署檢察官偵查
    起訴。
    理  由
一、訊據上訴人即被告對於上開時地購買第一級毒品海洛因之事
    實，固不諱言，惟矢口否認販毒犯行，辯稱所購得之海洛因
    係供自己施用，並非意圖供販賣營利云云。
二、經查：
（一）被告於上開時間，以50,000元之代價由甲○○陪同前往越
      南購買第一級毒品海洛因160,000元，而後走私、運輸回
      台灣；復自行出資200,000元，並邀同吳桂郎、黃孜閔二
      人出資450,000元，由楊琦文陪同前往彰化合資購買第一
      級毒品海洛因五塊（合計淨重187.89公克）之事實，業據
      被告於本院審理時供承無訛，核與證人楊琦文於原審，及
      證人甲○○於本院審理時結證之情節大致相符。復有卷附
      之內政部警政署入出境管理局函所檢附之被告及甲○○入
      出國日期證明書二紙，暨扣案之海洛因五塊（合計淨重
      187.89公克）可資佐證。而上開海洛因經送由法務部調查
      局鑑定結果，確含第一級毒品海洛因成分，純度為58.09%
      ，亦有法務部調查局鑑定通知書一份在卷可稽（偵查卷第
      68頁）。
（二）被告前往越南購買第一級毒品海洛因固然較為便宜，此經
      證人甲○○供陳在卷，惟被告購買160,000元，尚須交付
      其中50,000元之海洛因給甲○○，再加上出國簽證、交通
      食宿等費用，如非以之賣給他人牟利，縱使較為便宜，亦
      未必合算，自無冒此重罪風險之必要。再被告於偵查中供
      稱伊購買海洛因之200,000元係用現金卡向銀行借來的（
      偵查卷第46、47頁），顯見被告手頭並不寬裕。且以銀行
      現金卡借款，循環利率甚高，此為眾所週知之事實，被告
      以循環利率甚高之借款購入重達57.81公克之海洛因，如
      僅單純供己施用，其經濟不佳之狀況勢必愈陷愈深，顯與
      經驗法則及一般常情有違。足見被告於購入之初，即有以
      之轉賣營利之意圖，被告所辯購得之海洛因係供自己施用
      ，並非意圖供販賣營利云云，無非卸責之詞而已，不可採
      信。
（三）證人甲○○雖於本院證稱被告曾跟伊說買毒品回來是要自
      己施用等語。惟販毒行為通常都是以不公開之秘密方式進
      行，被告雖由甲○○陪同前往越南購買毒品，亦未必據實
      告以販毒之事實，是甲○○之證詞尚不得做為被告有利之
      證明。
（四）吳桂郎、黃孜閔出資450,000元與被告同時一起購買第一
      級毒品海洛因，雖有其二人在台東區中小企業銀行、台灣
      土地銀行台東分行、台東卑南郵局之帳戶，於93年7月6日
      分別提領10萬元、12萬元、10萬元、9萬5千元之交易紀錄
      四份在卷可佐，惟既係與被告分別出資，尚難因同時合資
      購買，即認定其二人與被告有共同販賣第一級毒品海洛因
      之犯意聯絡及行為分擔。
（五）綜上所述，本件事證明確，被告犯行堪以認定。
三、按販賣毒品罪，並不以販入後復行販出為必要，祇要基於營
    利之意圖，將毒品販入或販出，有一於此，其販賣毒品即屬
    既遂。核被告所為，其與甲○○走私、運輸第一級毒品海洛
    因而後供己販賣部分，係犯懲治走私條例第2條第1項私運管
    制物品進口罪及毒品危害防制條例第4條第1項之運輸、販賣
    第一級毒品罪。其就走私、運輸第一級毒品海洛因部分與甲
    ○○間有犯意聯絡及行為分擔，為共同正犯。其另行至彰化
    購買第一級毒品海洛因部分，係犯毒品危害防制條例第4條
    第1項之販賣第一級毒品罪。其持有海洛因之低度行為，為
    走私、運輸及販賣之高度行為所吸收，不另論罪。被告先後
    二次販賣海洛因犯行，時間緊接，犯罪構成要件相同，顯係
    基於概括犯意為之，為連續犯，以一罪論。又被告所犯私運
    管制物品進口罪與運輸第一級毒品海洛因罪，係一行為觸犯
    數罪名，為想像競合犯，應從一重之運輸第一級毒品海洛因
    罪論處。另被告運輸毒品入境之目的在於販賣，是其所犯運
    輸及連續販賣第一級毒品海洛因罪間，具有方法目的之牽連
    關係，為牽連犯，應從一重之連續販賣第一級毒品海洛因罪
    處斷。又被告與甲○○走私、運輸第一級毒品海洛因而後供
    己販賣部分，雖未經檢察官起訴，惟此部分與經起訴之部分
    ，有連續犯及牽連犯之裁判上一罪關係，為起訴效力所及，
    本院仍應加以審究。又被告於87年間因犯使人受重傷未遂罪
    ，經原審法院判處有期徒刑3年6月確定，於91年1 月20日縮
    刑期滿執行完畢，有臺灣高等法院被告前案紀錄表附卷可稽
    ，其於五年以內再犯本件有期徒刑以上之之罪，應論以累犯
    ，惟其所犯法定本刑為死刑或無期徒刑，依法不得加重。原
    審論處被告販賣第一級毒品罪刑，固非無見。惟原判決就上
    開起訴效力所及部分，漏未審究，尚有未合；又被告販賣第
    一級毒品，嚴重危害國民健康，衡其犯罪情節並無可憫恕之
    處，原審以被告販入之數量非鉅，情輕法重為由，引用刑法
    第59條規定減輕其刑，適用法律顯有不當。被告上訴否認有
    販賣營利之意圖，雖無理由，惟原判決既有不合，即應予撤
    銷改判。爰審酌被告素行不佳，其無視於毒品對於人體健康
    之戕害及國家對於杜絕毒品犯罪之禁令，為圖私利不惜販賣
    毒品，危害社會及他人身心健康甚鉅，及其犯罪後否認犯行
    ，態度不佳，惟販賣毒品之次數及數量非多，尚無處以極刑
    之必要等一切情況，量處如主文第2項所示之刑，並依刑法
    第37條第1項之規定，宣告褫奪公權終身，以資懲儆。又扣
    案之第一級毒品海洛因五塊（合計淨重187.89公克），應依
    毒品危害防制條例第18條第1項前段沒收銷燬之。末查原審
    法院審理中公訴人函送扣案疑似海洛因2.1公克之部分，係
    被告另於94年度戒毒偵字第18號扣案物品，與本件被告所涉
    犯罪無關，故不應由本案宣告沒收，附此明
    。
據上論斷，應依刑事訴訟法第369條第1項前段、第364條、第299
條第1項前段，懲治走私條例第2條第1項、第11條，毒品危害防
制條例第4條第1項、第18條第1項前段，刑法第11條前段、第28
條、第56條、第55條、第47條、第37條第1項，判決如主文。
本案經檢察官翟光軍到庭執行職務。
中    華    民    國    95    年    5     月    9     日
                  刑事庭審判長法  官      謝 志 揚
                              法  官      賴 淳 良
                              法  官      林 慶 煙
以上正本證明與原本無異。
如不服本判決，應於送達後十日內，向本院提出上訴狀。其未敘
述理由者，並應於提出上訴狀後十日內向本院補提理由狀。
                              書記官      林 明 智
中    華    民    國    95    年    5     月    9     日
附錄    本判決論罪科刑法條：
懲治走私條例第2條
私運管制物品進口、出口逾公告數額者，處 7 年以下有期徒刑，
得併科新臺幣 3 百萬元以下罰金。
以犯前項之罪為常業者，處 3 年以上 10 年以下有期徒刑，得併
科新臺幣 5 百萬元以下罰金。
第 1 項之未遂犯罰之。
第 1 項所稱管制物品及其數額，由行政院公告之。
毒品危害防制條例第4條
製造、運輸、販賣第一級毒品者，處死刑或無期徒刑；處無期徒
刑者，得併科新臺幣 1 千萬元以下罰金。
製造、運輸、販賣第二級毒品者，處無期徒刑或 7 年以上有期徒
刑，得併科新臺幣 7 百萬元以下罰金。
製造、運輸、販賣第三級毒品者，處 5 年以上有期徒刑，得併科
新臺幣 5 百萬元以下罰金。
製造、運輸、販賣第四級毒品者，處 3 年以上 10 年以下有期徒
刑，得併科新臺幣 3 百萬元以下罰金。
製造、運輸、販賣專供製造或施用毒品之器具者，處 1 年以上 7
年以下有期徒刑，得併科新臺幣 1 百萬元以下罰金。
前五項之未遂犯罰之。
毒品危害防制條例第18條
查獲之第一、二級毒品及專供製造或施用第一、二級毒品之器具
，不問屬於犯人與否，均沒收銷燬之；查獲之第三、四級毒品及
製造或施用毒品之器具，無正當理由而擅自持有者，均沒入銷燬
之。但合於醫藥、研究或訓練之用者，得不予銷燬。
前項合於醫藥、研究或訓練用毒品或器具之管理辦法，由法務部
會同行政院衛生署定之。
中華民國刑法第37條
(褫奪公權之宣告)
宣告死刑或無期徒刑者，宣告褫奪公權終身。
宣告 6 月以上有期徒刑，依犯罪之性質認為有褫奪公權之必要者
，宣告褫奪公權 1 年以上 10 年以下。
褫奪公權，於裁判時併宣告之。
依第 1 項宣告褫奪公權者，自裁判確定時發生效力。
依第 2 項宣告褫奪公權者，自主刑執行完畢或赦免之日起算。


司法院資訊處製作；財團法人民間司法改革基金會備份。
